【裁判字號】    90,訴,348
【裁判日期】    900921
【裁判案由】    廢棄物清理法
【裁判全文】
臺灣士林地方法院刑事判決                            九十年度訴字第三四八號
    公  訴  人  臺灣士林地方法院檢察署檢察官
    被      告  戊○○
    被      告  乙○○
    被      告  甲○○
    被      告  丁○○
    被      告  丙○○
右列被告因廢棄物清理法案件，經檢察官聲請簡易判決處刑（八十九年度偵字第一一
九０號），本院認不宜以簡易判決處刑，改以通常程序審理，判決如左：
    主  文
戊○○共同未依廢棄物清理法第二十條規定領有廢棄物清除、處理許可證或核備文件
，從事廢棄物處理，處有期徒刑壹年貳月。
乙○○共同未依廢棄物清理法第二十條規定領有廢棄物清除、處理許可證或核備文件
，從事廢棄物處理，累犯，處有期徒刑壹年貳月。
甲○○、丁○○共同未依廢棄物清理法第二十條規定領有廢棄物清除、處理許可證或
核備文件，從事廢棄物處理，各處有期徒刑壹年。均緩刑伍年。
丙○○共同未依廢棄物清理法第二十條規定領有廢棄物清除、處理許可證或核備文件
，從事廢棄物處理，處有期徒刑壹年貳月。
    事  實
一、戊○○於民國七十六年間，因違反槍砲彈藥管制條例案件，經法院判處有期徒刑
    四月，於七十六年七月二十八日易科罰金執行完畢，又於七十六年間因違反森林
    法案件，經法院判處有期徒刑八月併科罰金三五三五五元，嗣減為有期徒刑四月
    併科罰金一七六七七元，於七十八年二月三日執行完畢，八十年間再因竊盜案件
    ，經臺灣臺北地方法院判處有期徒刑二月，於八十一年二月二十四日執行完畢，
    復於八十九年間因違反公司法案件，經本院以簡易判決判處拘役四十日，於九十
    年五月二十五日易科罰金執行完畢，另於八十九年間因違反山坡地保育利用條例
    ，刻由臺灣士林地方法院檢察署檢察官偵辦中。又乙○○則於八十二年間，因違
    反麻醉藥品管理條例案件經法院判處有期徒刑四月，又因贓物案件，經法院判處
    有期徒刑三月，應執行有期徒刑六月，於八十二年五月二十八日易科罰金執行完
    畢，嗣又於八十二年間因違反水利法案件，經法院判處有期徒刑十月，再因違反
    山坡地保育利用條例，經法院判處有期徒刑八月，復因違反麻醉藥品管理條例案
    件，經本院判處有期徒刑七月，應執行有期徒刑一年十月，於八十五年四月二十
    二日縮刑期滿執行完畢。而丙○○於七十六年間因過失致人於死案件，經本院判
    處有期徒刑一年，緩刑四年確定，嗣又於八十九年十一月間因違反廢棄物清理法
    案件，經臺灣宜蘭地方法院判處有期徒刑一年二月緩刑二年。
二、緣台北縣八里鄉○○道段第一六七號土地係國有土地，原由賴陳玉綢租用，嗣交
    由陳樂島管理使用，陳樂島再交由丁○○管理使用，丁○○竟於八十八年八月十
    七日，將前開內含水塘之土地交戊○○填平使用，雙方並約定戊○○於填平該地
    後需給付丁○○新台幣 (下同)二萬元 (尚未給付)，嗣戊○○乃委託丙○○、甲○○、乙○○等人處理，彼等五人明知未領有廢棄物清除、處理許可或核備文件
    ，不得從事廢物之清除、處理行為，且工地剩餘土方，若未依相關規定處理，未
    依法申請棄土場設置許可，即擅自收納、回填營建廢土，或未依規定運往指定之
    廢土場，而送往未經許可之違法棄土場者，即屬違法棄置，而屬廢棄物，詎仍基
    於共同之犯意聯絡，於八十八年八月二十一日下午十四時許，由戊○○在現場監
    工，丙○○、甲○○分別駕駛ＦＨ─九六一號、ＦＮ─五二三號營業大貨車自台
    北縣蘆洲市○○路某工地、台北縣新莊市○○路某工地及林口高中工地載運廢土
    前往前開土地傾倒於水塘之內，並向戊○○收取每車一千五百元之代價，乙○○
    則以每日七千元之代價駕駛挖土機於前開土地上將廢土予以填整，而共同從事廢
    棄物之處理，計約傾倒七至八車次，嗣同日下午四時三十分許為警當場查獲，並
    扣得前開營業大貨車二部、挖土機一部（已發還）。
二、案經台北縣警察局蘆洲分局報請臺灣士林地方法院檢察署檢察官聲請以簡易判決
    處刑，本院改依通常程序審理。
    理  由
一、按第一審法院得因檢察官之聲請，不經通常審判程序，逕以簡易判決處刑者，以
    依被告在偵查中之自白或其他現存之證據，已足認定其犯罪者為限，且簡易判決
    所科之刑以宣告緩刑、得易科罰金之有期徒刑及拘役或罰金為限，此觀諸刑事訴
    訟法第四百四十九條第一項、第三項規定自明。被告所犯之罪不合於該條所定得
    以簡易判決處刑時，依同法第四百五十二條、第四百五十一條之一第四項但書第
    一款規定，即應依通常程序審判之。本案被告乙○○為累犯，被告丙○○另案經
    臺灣宜蘭地方法院判處有期徒刑一年二月，現正在緩刑中，且本案被告等人所犯
    為最輕本刑一年以上有期徒刑之罪，故而本案所科之刑非屬得宣告緩刑、易科罰
    金之有期徒刑及拘役或罰金，揆諸首開規定，顯無逕以簡易判決處刑之餘地。原
    檢察官聲請以簡易判決處刑，容有未合，自應依通常程序進行審判。其次，依刑
    事訴訟法第四百五十一條第一項、第三項之規定，檢察官聲請以簡易判決處刑者
    ，其聲請與起訴有同一之效力。本件如上所述，既認檢察官簡易判決之聲請於法
    未合，應依通常程序審判，則參照上開刑事訴訟法第四百五十一條第一項及第三
    項之規定，應認本件業經檢察官提起公訴，合先敘明。
二、訊據被告丁○○固不否認自陳樂島處輾轉受讓賴陳玉綢所承租之前開土地之管理
    使用權，並委由戊○○填平前開土地上之水塘俾以利用等情，惟辯稱不知填平該
    地需經許可云云，被告戊○○、乙○○、丙○○、甲○○等人亦不否認係由被告
    戊○○聯絡被告丙○○及被告甲○○駕駛營業大貨車傾倒工地廢土並由被告乙○○以挖土機填平整地等情，惟被告戊○○辯稱其倒的是廢土，不是廢棄物，其業
    已申請惟尚未核准云云，被告丙○○及被告甲○○則辯稱其等受僱於人，依老闆
    之交待工作，不知係違法云云，被告乙○○則辯稱戊○○告知係合法申請，且經
    該地地主同意，不知係違法云云。惟查：
    (一)系爭土地係國有土地，承租人賴陳玉綢輾轉授權被告丁○○管理使用系爭土地
      等情，有土地登記簿謄本、同意書及授權書等在卷可參。而被告丁○○於八十
      八年八月十七日委由被告戊○○填平水塘並且整地之時，即向台北縣八里鄉公
      所提出准予填土整地之申請，有申請書附卷可稽，且被告戊○○亦明瞭被告丁○○已向台北縣八里鄉公所申請許可但尚未取得許可證明，其等既知填土整地
      需事前提出申請則在主管機關依法核准其申請前自不得擅自為之。是以，其等
      以不知違法等語置辯，為事後飾卸之詞，無足憑採。
    (二)又查營建廢棄土依據行政院八十六年十二月三十一日台八十六字第五二一０九
      號函示，明確認定剩餘土石方、磚瓦、混凝土塊為有用之資源，非屬廢棄物範
      圍。故營建廢棄土如依營建廢棄土處理方案規定合法處理者，均不以廢棄物認
      定。亦即如依營建廢棄土處理方案規定辦理時，毋須依廢棄物清理法第二十條
      規定申請核發許可證；惟未依該方案規定辦理者，則應依廢棄物清理法規定辦
      理。是以營建廢棄土以依「營建廢棄土方案」規定合法處理之營建廢棄土為限
      ，否則仍屬廢棄物清理法所規範之廢棄物；復依據營建廢棄土處理方案第三條
      第一項第三款：「承運業者應先核對廢土內容及運送憑證後，運往指定之棄土
      場處理，並將憑證副聯回報承造人送請各該工程主管機關查核。」之規定可知
      ，承運營建廢棄土之承運業者需遵守該規定，始屬「依營建廢棄土方案規定合
      法處理」。再者，內政部八十九年五月十七日新修正『營建剩餘土方處理方案
      』，其修正內容重點說明提及『營建廢棄土名稱因易誤解為無用垃圾，故修正
      為營建剩餘土石方，更名本方案』。．．．。四、營建剩餘土石方如依相關規
      定辦理，妥善處置，當屬有用資源；惟若未依法申請棄土場設置許可，即擅自
      收納、回填營建廢棄土，或未依規定運往指定之棄土場，而送往未經許可之違
      法棄土場者，即屬違法棄置，縱為未參雜其他一般或事業廢棄物之乾淨廢土，
      仍因破壞、污染周遭生態環境而違反廢棄物清理法之規定。」據此，本件被告
      甲○○、丙○○駕駛營業大貨車運送營建廢土，未依規定，領有運送憑證，並
      送往指定之棄土場處理，被告乙○○駕駛挖土機於未經申請許可之土地上回填
      營建廢土，伊等所載運之營建廢棄土係屬「廢棄物」無訛，伊等既以駕駛營業
      大貨車及挖土機為業，所載運及處理之物又為營建廢土，當知相關法規之規定
      ，所辯不知為違法行為之詞，洵不足採。
    此外，復有地籍圖謄本、現場照片、扣案營業大貨車及挖土機之領據在卷可憑，
    本件罪證明確，應予依法論科。
三、核被告戊○○、乙○○、甲○○、丁○○、丙○○所為係違反廢棄物清理法第二
    十二條第二項第四款前段規定，未依第二十條規定領有廢棄物清除、處理許可證
    或核備文件，從事廢棄物處理行為之罪。按廢棄物清理法第二十二條第二項第四
    款前段規定，係處罰擅自貯存、清除、處理廢棄物之行為，所指依同法第二十條
    規定領有許可證或核備文件，為阻卻違法之事由，非謂該款規定僅處罰公、民營
    「機構」，否則一般人擅自貯存、清除、處理廢棄物，卻無處罰，當違該法為改
    善環境衛生、維護國民健康之旨（最高法院九十年台上字第三六０號判決參照）
    ，是違反廢棄物清理法第二十二條第二項第四款前段規定者，其犯罪主體並無限
    制，非僅以公、民營廢棄物清除、處理機構為限，此點核先敘明。又被告五人間
    就前開犯行有犯意之聯絡及行為之分擔，應論以共同正犯。查被告乙○○有事實
    欄所載之犯罪科刑及執行情形，此為被告乙○○所供承，復有臺灣高等法院檢察
    署刑案紀錄簡覆表存卷可按，其受有期徒刑之執行完畢後五年以內再犯本件有期
    徒刑以上之罪，係屬累犯，應依法加重其刑。爰審酌被告戊○○、乙○○、甲○○、丁○○、丙○○傾倒廢土之面積、對環境衛生所生之危害、渠等之犯罪目的
    、動機、犯罪後態度尚稱良好等其他一切情狀，分別量處如主文所示之刑，以示
    懲戒。再查被告甲○○、丁○○前未曾受有期徒刑以上刑之宣告，此有臺灣高等
    法院檢察署刑案紀錄簡覆表各一份存卷可考，被告甲○○、丁○○因一時失慮致
    犯本罪，犯後態度尚稱良好，已知悔悟，其等經此偵、審之教訓，自當知所惕勉
    而無再犯之虞，本院綜核各情認上開對被告所宣告之刑以暫不執行為適當，故併
    予宣告緩刑五年，以啟自新。又按供犯罪所用之物或供犯罪預備之物，以屬於犯
    人者為限，得沒收之，刑法第三十八條第三項前段定有明文，是供犯罪所用之物
    是否應予沒收，以屬於犯人者為限，並依照具體個案之情形審究是否有沒收之必
    要，亦即若本案所扣押之物非屬於違禁物，法律乃賦予法院對於所扣押之物具有
    宣告沒收與否之裁量權限。查本案所扣案之車號ＦＨ－九六一號、ＦＮ－五二三
    號營業大貨車，雖為供被告犯罪所用之物，惟分別屬松信交通事業股份有限公司
    、北區通運股份有限公司所有，非為被告甲○○、丙○○所有，此有車籍作業系
    統查詢認可資料為憑，爰不為沒收之諭知。另挖土機一台雖經被告乙○○自承為
    其所有，惟本院審酌被告乙○○犯罪之情節及其行為對於廢棄物清理法所欲保護
    之法益侵害之程度，認為並無加以宣告沒收之必要，併此敘明。
據上論斷，應依刑事訴訟法第四百五十二條、二百九十九條第一項前段，廢棄物清理
法第二十二條第二項第四款前段，刑法第十一條前段、第二十八條、第四十七條、第
七十四條第一款，判決如主文。
本案經檢察官譚德周到庭執行職務
中     華      民     國      九十     年      九      月     二十一    日
                                      臺灣士林地方法院刑事第三庭
                                          法  官
如不服本判決，應於判決送達後十日內，向本院提出上訴狀。
附錄本案論罪科刑法條：
廢棄物清理法第二十二條第二項第四款
有左列情形之一者，處一年以上五年以下有期徒刑，得併科一百萬元以下罰金︰
四、未依第二十條規定領有廢棄物清除、處理許可證或核備文件，從事廢棄物貯存、
    清除、處理，或未依廢棄物清除、處理許可證或核備文件內容貯存、清除、處理
    廢棄物者。


司法院資訊處製作；財團法人民間司法改革基金會備份。
